【裁判字號】    95,上訴,793
【裁判日期】    950530
【裁判案由】    誣告
【裁判全文】
臺灣高等法院臺中分院刑事判決         95年度上訴字第793號
上  訴  人  台灣台中地方法院檢察署檢察官
被      告  丙○○
上列上訴人因被告誣告案件，不服台灣台中地方法院94年度訴字
第3712號中華民國95年2月22日第一審判決（起訴案號：94年度
偵字第14859號），提起上訴，本院判決如下：
    主  文
原判決撤銷。
丙○○共同意圖他人受刑事處分，向該管公務員誣告，處有期徒
刑伍月。緩刑貳年。
    事  實
一、被告丙○○與告訴人乙○○係夫妻關係，同案被告印尼籍女
    子RIFA ATUN(下稱ATUN，業於民國（下同）94年6月29日離
    境，俟到案後再行審結)則為渠二人所僱請之傭人。緣於93
    年間，丙○○因與案外人蔡氏細三有相姦之行為，乙○○知
    悉後旋向臺灣南投地方法院檢察署提出妨害家庭之刑事告訴
    （業於94年4月29日由臺灣南投地方法院檢察署檢察官以94
    年度偵字第1355號向臺灣南投地方法院聲請簡易判決處刑）
    後，丙○○為圖反制，明知ATUN未遭陳嘉佳毆打成傷，竟基
    於意圖使乙○○受刑事處分之犯意，向ATUN唆使佯稱，若AT
    UN可至派出所對乙○○提出傷害告訴，其可給付一定之報酬
    等語，ATUN聞言竟貪圖小利答允之，而於94年5月6日17時50
    分許，亦基於意圖使陳嘉佳受刑事處分之犯意，至臺中市警
    察局第五分局文昌派出所對乙○○提出傷害告訴，並捏造「
    我於94年4月27日13時30分許左右，被我雇主太太傷害，我
    因為要照顧小孩，故直到29日上午11時左右才請我的雇主老
    闆丙○○載我到中國醫藥學院看醫生，並來對我雇主太太提
    出傷害告訴。」、「4月27日於上列永定二街1號內…雇主太
    太不分青紅皂白要我拿房間內一條皮帶給她，她即用皮帶抽
    打我手臂及後背，致我手臂及後背均有瘀傷…」等不實事項
    ，以致臺中市警察局第五分局將乙○○傷害案件移送臺灣臺
    中地方法院檢察署偵辦。嗣因丙○○未依約給付ATUN報酬，
    ATUN不甘受此損失，旋於94年5月17日23時許，向文昌派出
    所員警表明上情而為警查獲。
二、案經臺中市警察局移送台灣臺中地方法院檢察署檢察官提起
    公訴。
    理  由
一、證人ATUN於警局之證詞是否有證據能力？查本件證人ATUN於
    警局之陳述明確，無異常狀況，足證其陳述時未受不正方法
    之干預，可確保其為自由陳述，又證人與被告在案發前並無
    嫌怨，虛偽陳述之危險性不高，再證人在警局陳述時，與案
    發時間接近，記憶鮮明，不會有歷時太久而記憶模糊之虞，
    足認該證人在警詢陳述時之客觀環境等情況綜合加以觀察結
    果，足以取代審判中反對詰問之可信性保證，即其有較可信
    之特別情況，且該證人之陳述為認定被告有罪與否之重要證
    據，並無其他證據可供調查取代，再該證人ATUN已滯留國外
    有內政部警政署入出境管理局94年9月30 日第9410216700號
    函附卷可稽。依刑事訴訟法第159條之3第3款規定，該證人
    ATUN在警局之證詞，自有證據能力，合先敘明。
二、訊據被告丙○○固坦承有上揭載ATUN至醫院就診之事實，惟
    矢口否認有何誣告犯行，辯稱：94年4月29日當天伊回家時
    ，ATUN說被乙○○打傷，並稱要告乙○○傷害，伊乃載ATUN
    至文昌派出所，當時警察說必須要先有驗傷單，所以伊又載
    ATUN到中國醫藥學院敷藥，當時醫生說外籍女傭沒有任何證
    明文件，無法開出診斷證明書，敷藥完，伊即帶ATUN回家，
    前往新竹新山小學上課，上課時間是在當天下午4點半到晚
    上6點。94年5月6日，伊並未帶ATUN到警察局製作任何筆錄
    ，也沒有誣告行為。此外，伊很少與ATUN接觸，不可能與AT
    UN串謀誣告乙○○云云。經查：ATUN確於94年5月6日至臺中
    市警察局第五分局文昌派出所向警察報案，指訴稱：伊於94
    年4月27日中午13時30分許遭乙○○以皮帶抽打手臂及後背
    ，致伊手臂及後背均有瘀傷，因為伊要照顧小孩，故直到同
    年月29日上午11時左右才請丙○○用車載伊到中國醫藥學院
    看醫生，並來所對乙○○提出傷害告訴；嗣於同年5月16日
    警詢中稱：伊因雇主丙○○答應要給伊錢，但事實並非如此
    ，伊覺得受騙，故來派出所澄清5月6日到派出所對乙○○提
    出的傷害告訴並非事實。該事是丙○○說會給伊薪水，然後
    要伊到派出所告乙○○傷害。今天早上伊跟丙○○提起薪水
    的事時，丙○○卻說要出國，要伊去向乙○○要薪水。之後
    伊即去找乙○○要薪水，並把丙○○教唆伊去派出所告乙○
    ○傷害的事實說給乙○○知道，乙○○即要伊一起到派出所
    把事實說出來。事實上診斷書上的傷勢是伊在永定二街3號
    內摘桑椹時自己擦傷的，因為丙○○說要給伊以前的薪水，
    然後要伊去告乙○○傷害，伊聽信丙○○的話，才會到派出
    所告乙○○，伊要撤銷傷害告訴；嗣於同年6月23日警詢中
    又稱：「（你5月6日到本所對你雇主太太乙○○提出傷害告
    訴，並述說陳女於4月27日13時20分在住家房間內用皮帶抽
    打妳致傷，陳女所用以抽打妳的皮帶是從何處取得？該皮帶
    現放於何處？當時被打時現場有無其他人目睹整個過程？）
    該皮帶是我在陳女二樓房間內衣櫥裡取得，該皮帶現在由我
    收在我房間內保管，當時屋內只有我跟陳女在場，沒有其他
    人目睹。」等語，核與告訴人乙○○於審理中結證稱：「(
    為何女傭告妳傷害？)當時我還不知道，直到5月中旬報案當
    天，女傭叫我錢給她，說被告有拿錢放在我這邊，要我轉交
    給她，『我跟女傭說，被告沒有拿錢放在我這邊』，我還問
    女傭為何被告為何要給他錢，女傭跟我說被告要她去告我，
    被告要給她錢，女傭跟我說，被告要她去告我，被告叫她這
    樣說的。」情節相符。
三、再ATUN向警局誣告乙○○於94年4月27日用皮帶打傷當時並
    未立即至醫院驗傷，而係於2天後即29日由被告用車載至中
    國醫藥大學附設醫院掛急診就醫，然依ATUN所述傷勢僅輕微
    瘀傷，又何需掛急診？再該日係乙○○對被告提出妨害家庭
    告訴經檢察官聲請簡易判決處刑書之日（見偵卷第37頁），
    是否係被告挾怨於同日唆使ATUN誣告乙○○傷害，以為報復
    自滋疑義，否則ATUN又何未於傷害當日（27日）即至警局提
    出傷害告訴？
四、另依中國醫藥大學附設醫院病歷表記載：ATUN之傷勢為「左
    上肢後背鈍挫傷」及「朋友代訴打鬥暴力」造成云云，然AT
    UN於警局係指訴為乙○○用皮帶抽打成「瘀傷」，核與「挫
    傷」「朋友代訴打鬥暴力」之情形不符（見原審卷第66頁）
    復按皮帶乃長條狀之物，茍ATUN確為乙○○以皮帶抽打成傷
    ，衡情必留有條帶狀之傷痕，始合常理。惟據病歷所載係2
    ×2、2×3之塊狀表淺紅腫傷（見原審卷第68頁），顯與常
    情相悖。而該「朋友」顯係指用車載ATUN就醫之被告無訛，
    衡酌乙○○乃被告配偶，被告當可不予處理，又何需熱心用
    車載ATUN就醫並代為訴說ATUN被乙○○傷害係「打鬥暴力」
    所致，又較ATUN所說係皮帶所傷之實際情況嚴重，顯欲陷乙
    ○○於不利，亦可佐徵被告有唆使ATUN誣告被害人乙○○之
    犯行。
五、綜上所述，證人ATUN於警局之指訴核與事實相符，被告辯稱
    未指使ATUN誣告云云，不足採信。其犯行堪予認定。
六、核被告所為係犯刑法第169條第1項之誣告罪，被告是以自己
    犯罪之意思，實施犯罪構成要件以外之行為，其與ATUN間有
    犯意聯絡及行為分擔，為共同正犯。原審未予詳查，認定被
    告無罪，自有未合，檢察官之上訴意旨指摘原判決不當，核
    有理由，應予撤銷改判。爰審酌被告與告訴人乃夫妻關係及
    其犯罪動機、犯後態度等情，量處如主文第1項所示之刑。
    末查，被告未曾受有期徒刑以上刑之宣告，有被告前科紀錄
    表附卷可稽，本件乃夫妻感情不睦，有以致之，犯罪情節尚
    非嚴重，被告經此審判，當知警惕而無再犯之虞，慮及被告
    與告訴人爾後能再和諧相處及其子女利益，本院認所宣告之
    徒刑，以暫不執行為適當，爰併予宣告緩刑2年，以勵自新
    。
據上論斷，應依刑事訴訟法第369條第1項前段、第364條、第299
條第1項前段、刑法第28條、第169條第1項、第74條第1款，判決
如主文。
本案經檢察官甲○○到庭執行職務。
中    華    民    國    95    年    5     月    30    日
               刑事第六庭  審判長法  官  李  文  雄
                                 法  官  劉  連  星
                                 法  官  黃  永  祥
上列正本證明與原本無異。
如不服本判決應於收受送達後十日內向本院提出上訴書狀，其未
敘述上訴之理由者並得於提起上訴後十日內向本院補提理由書（
均須按他造當事人之人數附繕本）。
                                 書記官  林  明  冬
中    華    民    國    95    年    6     月    1     日
                                                      Ｆ


司法院資訊處製作；財團法人民間司法改革基金會備份。
